---
title: "Genome-wide association mapping reveals a rich genetic architecture of complex traits in Oryza sativa"
authors: "Deiner Gongora,  Noelia Noriega Cortez, Diana Arista"
format:
  html:
    toc: true
    toc-location: left
    toc-expand: 4
    number-sections: true
    self-contained: true
    output-file: "index"
editor_options: 
  chunk_output_type: console
execute: 
  warning: false
  echo: false
---

# Título

**Genome-wide association mapping reveals a rich genetic architecture of complex traits in Oryza sativa**

# **Descripción**

El arroz asiático (Oryza sativa) es esencial para más de la mitad de la población mundial. Este estudio identifica variantes genéticas clave en 413 muestras globales, vinculando genes con características importantes para acelerar la mejora y sostenibilidad del cultivo.

# Referencias

-   Zhao, K., Tung, CW., Eizenga, G. et al. Genome-wide association mapping reveals a rich genetic architecture of complex traits in Oryza sativa. Nat Commun 2, 467 (2011). https://doi.org/10.1038/ncomms1467 \# DOI

-    ## https://doi.org/10.1038/ncomms1467

```{r}
#| label: setup
#| include: false

source("https://inkaverse.com/docs.r")
knitr::opts_chunk$set(echo = T)

cran <- c("inti"
          , "metan"
          , "psych"
          , "FactoMineR"
          , "openxlsx"
          , "cowplot"
          , "readxl"
          , "stringr"
          , "purrr"
          )

suppressPackageStartupMessages({
  for (pkgs in cran) { 
    if( !require(pkgs, character.only = T) ) {
      install.packages(pkgs)
      library(pkgs, character.only = T)
    } 
  }
remove(cran, pkgs)
})
```

# Base de datos

```{r}
library(readxl)
pheno_data <- read_excel("database.xlsx")
print(head(pheno_data))
print(colnames(pheno_data))

```


# Revisar las repeticiones y los valores máximo y mínimo para el rasgo 'Flowering_time_at_Arkansas'
```{r}

# Primero, obtenemos una tabla de frecuencias
frequency_table <- table(pheno_data$Flowering_time_at_Arkansas)

# Luego, calculamos el mínimo y máximo, asegurándonos de omitir NA
min_value <- min(pheno_data$Flowering_time_at_Arkansas, na.rm = TRUE)
max_value <- max(pheno_data$Flowering_time_at_Arkansas, na.rm = TRUE)

# Imprimir la tabla de frecuencias, el valor mínimo y el máximo
print('Tabla de repeticiones para Flowering_time_at_Arkansas:')
print(frequency_table)

print('Valor mínimo de Flowering_time_at_Arkansas:')
print(min_value)

print('Valor máximo de Flowering_time_at_Arkansas:')
print(max_value)
```

# Heredabilidad

```{r}

library(lme4)

# Preparar los datos en formato largo
data_long <- data.frame(
  HybID = rep(pheno_data$HybID, 3),
  Year = c(rep("Main", nrow(pheno_data)), 
           rep("2006", nrow(pheno_data)), 
           rep("2007", nrow(pheno_data))),
  FT = c(pheno_data$Flowering_time_at_Arkansas,
         pheno_data$Year06Flowering_time_at_Arkansas,
         pheno_data$Year07Flowering_time_at_Arkansas)
)

# Ajustar el modelo mixto
model <- lmer(FT ~ (1|HybID) + (1|Year), data = data_long)

# Extraer componentes de varianza
vc <- VarCorr(model)
v_g <- vc$HybID[1]  # Varianza genética
v_e <- vc$Year[1]   # Varianza ambiental
v_r <- attr(vc, "sc")^2  # Varianza residual
v_p <- v_g + v_e + v_r  # Varianza fenotípica total

# Calcular heredabilidad
H2 <- v_g/v_p

print("Componentes de varianza:")
print(paste("Varianza genética (V_G):", round(v_g, 4)))
print(paste("Varianza ambiental (V_E):", round(v_e, 4)))
print(paste("Varianza residual (V_R):", round(v_r, 4)))
print(paste("Varianza fenotípica total (V_P):", round(v_p, 4)))
print(paste("Heredabilidad en sentido amplio (H²):", round(H2, 4)))



```
# PCA

```{r}

library(readxl)
df <- read_excel("database.xlsx", sheet = "Sheet 1")
print(df[1, 4])  # This will show cell [0,3] in R indexing (which is [1,4])
print(head(df))  # Let's see the structure of the data
library(tidyverse)

# Select only the rasgos fenotipicos i.e., numeric columns assume those represent the phenotypic traits
phenotypic_data <- df %>% 
  select_if(is.numeric) %>%
  na.omit()

# Standardize the data
scaled_phenotypic <- scale(phenotypic_data)

# Run PCA on all phenotypic traits
pca_phenotypes <- prcomp(scaled_phenotypic)

# Calculate variance explained
var_explained <- pca_phenotypes$sdev^2 / sum(pca_phenotypes$sdev^2)

# Display scree plot for phenotypic PCA
plot(var_explained, type = "b", 
     main = "Scree Plot - PCA de Rasgos Fenotipicos",
     xlab = "Componentes Principales",
     ylab = "Proporción de varianza explicada")

# Print summary for first few components
print(summary(pca_phenotypes)$importance[, 1:5])

# Create a biplot to visualize PCA results
biplot(pca_phenotypes, scale = 0)

# Print head of PCA scores for preview
pca_scores <- as.data.frame(pca_phenotypes$x)
print(head(pca_scores))


```