---
title: "Investigating genomic and phenotypic parallelism between piscivorous and planktivorous lake trout (Salvelinus namaycush) ecotypes by means of RADseq and morphometrics analyses"
authors: "Fernando Chuquizuta Chavez, Maria Noelia Noriega Cortez, Jessenia Shirley Ramos Armaulia"
format:
  html:
    toc: true
    toc-location: left
    toc-expand: 4
    number-sections: true
    self-contained: true
    output-file: "index"
editor_options: 
  chunk_output_type: inline
execute: 
  warning: false
  echo: false
---

# Título

**Investigating genomic and phenotypic parallelism between piscivorous and planktivorous lake trout (*Salvelinus namaycush*) ecotypes by means of RADseq and morphometrics analyses**

# **Descripción**

El archivo investiga el paralelismo genómico y fenotípico entre ecotipos de trucha de lago (*Salvelinus namaycush*) piscívoros y planctívoros utilizando análisis de RADseq y morfometría. Se examinan diferencias en morfología y estructura genética, concluyendo que existen dos ecotipos con características morfológicas adaptativas diferentes relacionadas con sus tácticas de forrajeo, además de identificar loci potencialmente bajo selección genética

# Referencias

-   Bernatchez, S., Laporte, M., Perrier, C., Sirois, P., & Bernatchez, L. (2016). Investigating genomic and phenotypic parallelism between piscivorous and planktivorous lake trout (Salvelinus namaycush) ecotypes by means of RADseq and morphometrics analyses. *Molecular ecology*, *25*(19), 4773–4792. https://doi.org/10.1111/mec.13795

# DOI

-   https://doi.org/10.1111/mec.13795

# Librerias y configuración

```{r}
#| label: setup

source('https://inkaverse.com/setup.r')

cat("Project: ", getwd(), "\n")
session_info()


```

# Importación de datos

> url: https://docs.google.com/spreadsheets/d/1DIFQg1WL8kilk5PIQ19nELga6gK1beRI5AcEkXesfuE/edit?gid=332267912#gid=332267912

*Nota*: Esta url data dirección a la base de datos del paper en una nube de drive

```{r}

#Subimos la dirección a una variable
url <- "https://docs.google.com/spreadsheets/d/1DIFQg1WL8kilk5PIQ19nELga6gK1beRI5AcEkXesfuE/edit?gid=332267912#gid=332267912"

#Convertimos las entradas en una instancia de hojas
gs <- as_sheets_id(url)

#Creamos nuestra tabla con variables cuanlitativas para el agrupamiento
quanti <- range_read(ss = gs, sheet = "STable1")

#Creamos nuestra tabla con variables cuantitativas con la infromacion fenotipica
feno <- range_read(ss = gs, sheet = "STable2") %>% # ctrl + shit + m
  rename_all(~ str_replace_all(., " ", "_")) %>% 
  mutate(across(2:ncol(.), ~gsub("-", NA, .))) # 

#Revisamos la estructura de las tablas
str(feno)
str(quanti)
```

# Unir base de datos

```{r}

#Unimos las tablas y hacemos aseguramos que las variables sean numericas
fb <- merge(feno, quanti) %>% 
  dplyr::select(ID, lake, sex, ecotype, everything()) %>% 
  mutate(across(fork_length:ncol(.), ~ as.numeric(.)))

str(fb)

fb %>% kable()
```

# Análisis de componentes principales - PCA

```{r}
#Implementamos el PCA con la función PCA del paquete FactoMineR
mv <- PCA(X = fb, scale.unit = T, quali.sup = 1:5, graph = F)

```

### PCA por agrupación por lagos

```{r}

#Creamos la grafica de variables
var <- plot.PCA(mv, choix = c("var"), cex=0.7)

#Creamos los grafica de componetos con los individuos

ind <- plot.PCA(mv, choix = c("ind"), cex=0.7
                , label = "ind"
                , invisible = "quali"
                , habillage = 2
                )

#Unimos Las gráficas creados
list(var, ind) %>% 
  plot_grid(plotlist = ., ncol = 2, labels = "auto")


```

### PCA por agrupación por sexo

```{r}
#Creamos la grafica de variables
var <- plot.PCA(mv, choix = c("var"), cex=0.7)

#Creamos los grafica de componetos con los individuos

ind <- plot.PCA(mv, choix = c("ind"), cex=0.7
                , label = "ind"
                , invisible = "quali"
                , habillage = 3
                )

#Unimos Las gráficas creados
list(var, ind) %>% 
  plot_grid(plotlist = ., ncol = 2, labels = "auto")
```

### PCA por agrupación por ecotipo

```{r}
#Creamos la grafica de variables
var <- plot.PCA(mv, choix = c("var"), cex=0.7)

#Creamos los grafica de componetos con los individuos

ind <- plot.PCA(mv, choix = c("ind"), cex=0.7
                , label = "ind"
                , invisible = "quali"
                , habillage = 4
                )

#Unimos Las gráficas creados
list(var, ind) %>% 
  plot_grid(plotlist = ., ncol = 2, labels = "auto")
```

```{r}
#Resumen numerico de PCA
summary(mv, nbelements = Inf, nb.dec = 2)
pcainfo <- factoextra::get_pca_var(mv)
pcainfo$cor
pcainfo$contrib
```

**#Interpretación**

Los dos primeros componentes Comp1 y Comp2 detallan el 33.63% y 9.07% de la varianza

Las tres variables de mayor contribucion en el estudio son weight_g (12.8%) fulton (13.06%) y gillraker_nb (0.43%).

# Análisis de Cluster

```{r}
cls <- HCPC(mv, graph = F)

plot.HCPC(cls, choice = "map", nb.clust=-1, draw.tree = F, title="Análisis de conglomerados")
```

**#Interpretación**

EL análisis de clustering mostró la formación de tres grupos en base a Hierarchical Clustering on Principle Components con el analsis morfológico del presetne estudio
